【裁判字號】    92,上易,1684
【裁判日期】    920905
【裁判案由】    竊盜
【裁判全文】
臺灣高等法院刑事判決                          九十二年度上易字第一六八四號
    上  訴  人
    即  被  告  乙○○
右上訴人，因竊盜案件，不服臺灣桃園地方法院，九十一年度易字第二一○二號，中
華民國九十二年四月二十二日第一審判決（起訴案號：臺灣桃園地方法院檢察署九十
一年度偵字第一五二一九號），提起上訴，本院判決如左：
    主  文
原判決撤銷。
乙○○於夜間侵入有人居住之建築物竊盜，累犯，處有期徒刑伍月。如易科罰金以
佰元折算壹日。
    事  實
一、乙○○曾於民國八十九年間因犯贓物案件，經原審法院以八十九年度易字第八八
    七號判處有期徒刑八月，於八十九年八月二十八日確定，於九十年五月十八日執
    行完畢。其意圖為自己不法之所有，於九十一年八月十五日凌晨三時五十分許之
    夜間，侵入甲○○位於桃園縣平鎮市○○路○段二八七號修理廠兼養蝦場、居住
    處所之建築物內，以甲○○所有置於上址之蝦網撈捕後，再裝進甲○○所有亦放
    在上址之塑膠帶內之方式，竊取甲○○所有蝦子約二斤。得手後，正欲離去之際
    ，適甲○○於屋內聞有異聲出門查看而發覺，乙○○見甲○○出來查看，立即將
    已得手之蝦子棄置於地上，往屋後方向逃匿，嗣經甲○○報警後，警方至現場附
    近查獲。
二、案經桃園縣警察局平鎮分局移送台灣桃園地方法院檢察署檢察官偵查起訴。
    理  由
一、訊據上訴人即被告乙○○坦承於右揭時、地曾經在告訴人甲○○之上述修理廠前
    停放機車，惟矢口否認有何竊盜之犯行，辯稱：當天是至告訴人住處後方收取之
    前所釣的鱉，沒有聽到告訴人喊「抓賊」，後來是伊主動走出來，並沒有逃跑云
    云。惟查：證人即告訴人甲○○迭於警訊、原審及本院審理時證稱：當時伊太太
    在上址後方房間內做月子，一家人均住在上址屋內，當天三時五十分許聽到狗叫
    聲，就起身看，看到一個人正在偷撈蝦子，便馬上追出去，那個人把蝦子放在地
    下，從房屋旁邊的水溝往田裡面跑，其上開建築物前面停放一部車牌號碼ＪＭ七
    ─八五○號機車，就馬上報案，警方前來時，那人便從田裡走出來等語（偵卷第
    十頁、原審法院九十二年四月八日審判筆錄及本院九十二年八月六日筆錄），核
    與證人即當天據報前往之警員蔡政宏於原審法院調查時所證述：伊到現場時，被
    告從加油站和屋子間的空隙跑到後面的農田，被害人在屋子前面喊，地上有一個
    裡面有水的塑膠袋等語（原審法院九十一年十二月十八日訊問筆錄），及證人謝
    恩強於警訊時所證述：伊於九十一年八月十五日三時五十分許，在平鎮市○○路
    一月二五五號祥順加油站上班，看到住在隔壁鄰居甲○○突然從其工作處跑出來
    追呼被告為賊，然後被告就跑不見了等語（偵卷第十一頁）之情節相符，並有蝦
    網一支扣案可稽。參以時值深夜時分，被告不在家中就寢，反至告訴人之養蝦場
    前，將上開機車停放在告訴人之住處前面；復且在遭告訴人追呼為賊，匆忙間腳
    底被不詳之物品割傷，此有被告之受傷照片二張在卷可考（參偵卷第八頁），果
    被告未有竊盜之行為，心中自然坦蕩，何須在告訴人追呼賊時，匆忙逃往上址後
    方田裡，以致腳底受傷。是綜合告訴人及證人之陳述，以及本件行竊之時間等各
    項事證，堪信告訴人之指訴為真實而可採。被告於本院審理時辯稱其當時係與丙○○至告訴人住處附近釣鱉云云，本院傳訊證人丙○○，其固證稱常與被告一起
    去釣鱉，當晚亦在一起，惟其第二天要上課（丙○○為國小教師），因此先離開
    等語。足證被告行竊時證人丙○○並不在現場，自難為被告有利之證明。本件事
    證明確，被告犯行洵堪認定。
二、按桃園縣平鎮市○○路○段二八七號係告訴人所承租，作為修理廠，並兼養蝦場
    所外，告訴人亦在該建築物之後方設置房間居住，業據告訴人陳明在案，核與證
    人蔡政宏之證詞相符，並有照片在卷可稽，是該處為有人居住之建築物無疑。核
    被告所為係犯刑法第三百二十一條第一項第一款之夜間侵入有人居住之建築物之
    加重竊盜罪。公訴意旨未斟酌於該場所有人居住其內之事實，認被告所為係犯同
    法第三百二十條第一項之普通竊盜罪，尚有未洽，惟其起訴之基本事實同一，本
    院自仍應予審理，並變更其起訴法條，附此敘明。被告曾於八十九年間因犯贓物
    案件，經原審法院以八十九年度易字第八八七號判處有期徒刑八月，於八十九年
    八月二十八日確定，於九十年五月十八日執行完畢，此有本院被告全國前案紀錄
    表在卷可稽，其於刑之執行完畢後，五年內再犯本件有期徒刑以上之罪，為累犯
    ，應加重其刑。告訴人甲○○於本院調查時陳稱被告至其釣蝦場好幾次，係經朋
    友介紹認識被告，其於原審陳稱其釣蝦場沒有門，因此常遭竊盜，被告所竊蝦子
    只值新台幣五百元左右，可以原諒被告（原審九十一年十二月十八日筆錄）。本
    件被告係臨時起意行竊，而所得財物價值甚少，且其未將竊得財物取走即被發現
    ，本院認其犯罪情狀尚有可憫之處，爰依法酌量減輕其刑。
三、原審因而予以論罪科刑，固非無見。惟查被告犯罪尚屬輕微，而其犯罪所得甚少
    ，原判決量處有期徒刑捌月，自屬偏重，被告上訴，雖非以此為理由，惟原判決
    既有可議，自應由本院將之撤銷改判。爰審酌被告犯罪之動機、手段、犯罪所生
    損害暨告訴人表示原諒被告等一切情狀，量處有期徒刑伍月，並諭知易科罰金之
    折算標準以佰元折算壹日。
據上論斷，應依刑事訴訟法第三百六十九條第一項前段、第三百六十四條、第二百九
十九條第一項前段、第三百條，刑法第三百二十一條第一項第一款、第四十七條、第
五十九條、第四十一條第一項前段，罰金罰鍰提高標準條例第一條前段、第二條，判
決如主文。
本案經檢察官蔡薰慧到庭執行職務。
中    華    民    國    九十二    年       九       月        五        日
                              臺灣高等法院刑事第四庭
                                  審判長法  官  蔡  永  昌
                                        法  官  徐  昌  錦
                                        法  官  陳  榮  和
右正本證明與原本無異。
不得上訴。
                                        書記官  劉  麗  芬
中    華    民    國    九十二    年       九       月        九        日
附錄：本案論罪科刑法條全文
中華民國刑法第三百二十一條第一項第一款
犯竊盜罪而有左列情形之一者，處六月以上、五年以下有期徒刑：
一  於夜間侵入住宅或有人居住之建築物、船艦或隱匿其內而犯之者。
二  毀越門扇、牆垣或其他安全設備而犯之者。
三  攜帶兇器而犯之者。
四  結夥三人以上而犯之者。
五  乘火災、水災或其他災害之際而犯之者。
六  在車站或埠頭而犯之者。
前項之未遂犯罰之。


司法院資訊處製作；財團法人民間司法改革基金會備份。
